臺灣基隆地方法院民事簡易判決
110年度基簡字第1196號
原      告  南山產物保險股份有限公司

法定代理人  王英君  
訴訟代理人  張哲瑀  
            鍾政曄  
被      告  陳信利  

上列當事人間請求侵權行為損害賠償事件，本院於民國111年1月
13日言詞辯論終結，判決如下：
    主      文
被告應給付原告新臺幣肆萬伍仟參佰參拾肆元，及自民國一百一
十年十一月二十七日起至清償日止，按週年利率百分之五計算之
利息。
訴訟費用新臺幣肆佰捌拾壹元由被告負擔。
本判決得假執行；但被告如以新臺幣肆萬伍仟參佰參拾肆元預供
擔保，得免為假執行。
    事實及理由
壹、程序事項
一、按訴狀送達後，原告不得將原訴變更或追加他訴，但擴張或
    縮減應受判決事項之聲明者，不在此限，民事訴訟法第255
    條第1項第3款定有明文。本件原告原起訴請求被告應給付原
    告新臺幣（下同）208,168元，及自起訴狀繕本送達翌日起
    至清償日止，按週年利率5%計算之利息，嗣於本院民國111
    年1月13日言詞辯論期日變更聲明如後，符合上開規定，先
    予敘明。
二、被告經合法通知，未於詞辯論期日到場，核無民事訴訟法第
    386條各款所列情形，爰依民事訴訟法第436條第2項、第385
    條第1項前段規定，准原告之聲請，由其一造辯論而為判決
    。
貳、實體事項　　
一、原告主張：被告於110年1月19日14時31分許，駕駛車牌號碼
    00-0000號自用小客車（下稱系爭A車），在基隆市七堵區堵
    南街18巷口，撞擊由原告承保之車牌號碼000-0000號自用小
    客車（下稱系爭B車），致系爭B車受損，原告依約賠付被保
    險人維修費用新臺幣（下同）208,168元（含零件159,345元
    、工資24,631元、烤漆24,192元）後，即依保險法第53條規
    定取得代位求償權，依保險法第53條、第191條之2、第213
    條第3項規定，請求被告賠償扣除零件部分折舊及由系爭B車
    駕駛負擔30%過失責任之損害等語。並聲明：被告應給付原
    告45,334元及自起訴狀繕本送達翌日起至清償日止，按週年
    利率5%計算之利息。
二、被告經合法通知，未於言詞辯論期日到場，亦未提出書狀為
    任何聲明或陳述。
三、原告主張之上開事實，業據提出汽車保險理算書、理賠申請
    書、行車執照、基隆市警察局道路交通事故當事人登記聯單
    、道路交通事故初步分析研判表、道路交通事故現場草圖、
    估價單、汽車受損照片、電子發票等件影本為證（本院卷第
    31頁至第41頁、第45頁至第83頁），且被告於110年1月19日
    14時31分許，駕駛系爭A車於設有▽標線之基隆市七堵區堵南
    街18巷口欲左轉彎時，未暫停禮讓主幹道之系爭B車先行，
    致發生碰撞，系爭B車因而受損等情，有基隆市警察局110年
    12月23日基警交字第1100052370號函附本件道路交通事故相
    關資料附卷可憑，而被告經合法通知，無正當理由，未於言
    詞辯論期日到庭，復未提出書狀作何聲明或陳述以供審酌，
    應認原告之主張為真實可採。
四、按汽車行駛至無號誌之交岔路口，支線道車應暫停讓幹線道
    車先行，道路交通安全規則第102條第1項第2款定有明文。
    次按汽車、機車或其他非依軌道行駛之動力車輛，在使用中
    加損害於他人者，駕駛人應賠償因此所生之損害，但於防止
    損害之發生，已盡相當之注意者，不在此限；又被保險人因
    保險人應負保險責任之損失發生，而對於第三人有損失賠償
    請求權者，保險人得於給付賠償金額後，代位行使被保險人
    對於第三人之請求權；但其所請求之數額，以不逾賠償金額
    為限；民法第191條之2、保險法第53條第1項亦均有規定。
    查被告於上開時間、地點駕車行經無號誌之交岔路口，支線
    道車未暫停讓幹線道車先行，對本件事故之發生自有過失，
    被告復未舉證證明其對於防止損害之發生，已盡相當之注意
    ，且被告之過失行為與系爭B車所受損害間有相當因果關係
    ，被告對系爭B車所受損害應負侵權行為損害賠償責任，而
    原告已依保險契約給付系爭B車之修復費用，自得依上開法
    律規定代位行使對被告之損害賠償請求權。
五、另按負損害賠償責任者，除法律另有規定或契約另有訂定外
    ，應回復他方損害發生前之原狀；第1項情形，債權人得請
    求支付回復原狀所必要之費用，以代回復原狀，民法第213
    條第1項、第3項定有明文。但修理材料以新品換舊品，應予
    折舊（最高法院77年度第9次民事庭會議決議㈠參照）。查系
    爭B車為105年5月12日領照，有行車執照在卷足憑，至110年
    1月19日受損時止，依營利事業所得稅查核準則第95條第6款
    規定：「固定資產提列折舊採用定率遞減法者，以一年為計
    算單位，其使用期間未滿一年者，按實際使用之月數相當於
    全年之比例計算之，不滿一月者，以月計」之方法計算結果
    ，使用之時間應以4年9月計，其汽車及附加零件已有折舊，
    原告亦同意計算折舊，應將折舊部分予以扣除。本院依行政
    院所頒固定資產耐用年數表及固定資產折舊率之規定，小客
    車之耐用年數為5年，依定率遞減法每年折舊千分之369，則
    原告請求之零件費用159,345元，依上開標準計算折舊額為1
    41,075元【計算式：①159,345元×0.369＝58,798元，②（159,
    345元－58,798元）×0.369＝37,102元，③（159,345元－58,798
    元－37,102元）×0.369＝23,411元④（159,345元－58,798元－37
    ,102元－23,411元）×0.369＝14,773元⑤（159,345元－58,798
    元－37,102元－23,411元－14,773元）×0.369×9/12年＝6,991元
    ，①＋②＋③＋④＋⑤＝141,075元，元以下四捨五入，以下同】扣除
    折舊額後，原告所得請求之零件費用為18,270元（計算式：
    159,345元－141,075元＝18,270元），加上不應折舊之工資24
    ,631元、烤漆24,192元，則修復系爭B車之必要費用應為67,
    093元。
六、末按損害之發生或擴大，被害人與有過失者，法院得減輕賠
    償金額，或免除之，民法第217條第1項定有明文。又汽車行
    駛時，駕駛人應注意車前狀況及兩車並行之間隔，並隨時採
    取必要之安全措施。汽車行駛至交岔路口，其轉彎，左轉彎
    時，應距交岔路口30公尺前顯示方向燈或手勢，換入內側車
    道或左轉車道，行至交岔路口中心處左轉，並不得占用來車
    道搶先左轉。道路交通安全規則第94條第3項、第102條第1
    項第5款分別定有明文。查被告駕駛系爭A車有支線道車未暫
    停讓幹線道車先行之過失，固如前述，然本件事故發生地點
    在無號誌之交岔口，訴外人承欣澄駕駛系爭B車，未於交岔
    路口中心處左轉，占用來車道（見本件道路交通事故現場草
    圖），堪認訴外人承欣澄對本件事故之發生亦有過失，原告
    亦認為系爭B車駕駛應負擔30%之責任，本院審酌訴外人承欣
    澄及被告之過失情節，認訴外人承欣澄負擔30%過失責任尚
    屬合理，適用過失相抵之法則，減輕被告賠償金額30%，故
    被告應賠償原告之金額核減為46,965元（計算式：67,093元
    ×70%＝46,965元），原告僅請求45,334元，應予准許。
七、從而，原告基於侵權行為及代位求償之法律關係，請求被告
    給付45,334元，及自起訴狀繕本送達翌日即110年11月27日
    起至清償日止，按週年5%計算之利息，為有理由，應予准許
    。
八、原告起訴請求被告給付208,168元及利息，應徵第一審裁判
    費2,210元，此外別無其他訴訟費用之支出，之後聲明減縮
    為45,334元及利息，減縮部分與撤回無異，應由原告負擔裁
    判費，故被告敗訴部分之第一審裁判費為481元（計算式：4
    5,334÷208,168×2,210元＝481元），依職權確定由被告負擔
    。
九、本件係民事訴訟法第427條第1項所定之標的金額500,000元
    以下之財產權訴訟，本院為被告敗訴之判決，應依職權宣告
    假執行，並依同法第392條第2項規定，依職權宣告被告預供
    擔保，得免為假執行。
十、據上論結，本件原告之訴為有理由，依民事訴訟法第436條
    第2項、第385條第1項前段、第78條、第87條第1項、第389
    條第1項第3款、第392條第2項，判決如主文。 
中　　華　　民　　國　　111 　年　　1 　　月　　27　　日
                  基隆簡易庭法　官　陳湘琳　　　　　
以上正本係照原本作成。
對於本件判決如有不服，應於收受送達後20日內向本院提出上訴
書狀，上訴於本院合議庭，並按他造當事人之人數附具繕本。如
委任律師提起上訴者，應一併繳納上訴審裁判費。
中　　華　　民　　國　　111 　年　　1 　　月　　27　　日
                            書記官　林亭如